臺灣基隆地方法院刑事判決　
110年度易字第180號
公  訴  人  臺灣基隆地方檢察署檢察官
被      告  雷麗慧


上列被告因公然侮辱等案件，經檢察官提起公訴（110年度調偵
字第23號），本院判決如下：
    主  文
雷麗慧犯恐嚇危害安全罪，處拘役參拾日，如易科罰金，以新臺
幣壹仟元折算壹日。
    事  實
一、雷麗慧因在網際網路上看到有關白雪嬅（藝名：白冰冰）之
    報導，內容提及白雪嬅因涉賭博案件，而與他人有金錢糾紛
    ，導致他人綁架並殺害白雪嬅之女兒。雷麗慧認為白雪嬅因
    個人金錢糾紛導致女兒死亡，卻又不時在電視節目上哭訴有
    關女兒遭殺害之事，因而心生不滿，竟基於恐嚇危害安全及
    公然侮辱之犯意，於民國109年4月10日，在不詳地點，以不
    詳設備連結網際網路，在不特定人均得瀏覽之「白冰冰（白
    雪嬅）」臉書粉絲專頁直播影片留言區，以個人臉書帳號「
    雷麗慧」之名義張貼「錢貪的那麼多，經濟免疫力當然強」
    、「有錢當然可以四處旅遊啊！乾淨的錢嗎？」等文字訊息
    ；又於同年月11日，在不詳地點，以不詳設備連結網際網路
    ，在不特定人均得瀏覽公開之雷麗慧個人臉書頁面張貼「白
    冰冰：你是最毒的謊言病毒，為了錢財不惜犧牲親生女兒」
    之貼文，而以上開方式貶低白雪嬅之人格，足生損害於白雪
    嬅之名譽；續於同年月12日，在不詳地點，以不詳設備連結
    網際網路，在不特定人均得瀏覽之公開個人臉書頁面張貼「
    白冰冰納命來（搭配骷髏頭圖案之背景）」之貼文，以此加
    害生命、身體之事恐嚇白雪嬅，使白雪嬅心生畏懼，致生危
    害於安全。
二、案經白雪嬅訴由新北市政府警察局林口分局報告臺灣新北地
    方檢察署陳請臺灣高等檢察署檢察長核轉臺灣基隆地方檢察
    署檢察官偵查起訴。
    理  由
壹、證據能力
一、按被告以外之人於審判外之言詞或書面陳述，除法律有規定
    者外，不得作為證據，刑事訴訟法第159條第1項固定有明文
    ；惟被告以外之人於審判外之陳述，雖不符同法第159條之1
    至第159之4之規定，而經當事人於審判程序同意作為證據，
    法院審酌該言詞陳述或書面陳述作成時之情況，認為適當者
    ，亦得為證據。又當事人、代理人或辯護人於法院調查證據
    時，知有第159條第1項不得為證據之情形，而未於言詞辯論
    終結前聲明異議者，視為有前項之同意，同法第159條之5第
    1、2項亦定有明文。被告雷麗慧對卷內被告以外之人之供述
    證據均不爭執證據能力（本院卷第53頁、第107頁），本院
    於審理時提示上開審判外陳述之內容並告以要旨，且經公訴
    人、被告到庭表示意見，亦未於言詞辯論終結前對該等記載
    審判外陳述筆錄之證據資格有何異議，依據首開規定，應視
    為被告已有將上開審判外陳述作為證據之同意，本院審酌上
    開被告以外之人審判外陳述作成時之情況，並無不能自由陳
    述之情形，亦未見有何違法取證或其他瑕疵，且與待證事實
    具有關聯性，認為以之作為證據應屬適當，自均有證據能力
    。
二、除供述證據以外，其餘業經本院援為後開事實認定之「非供
    述證據」，核無公務員取得過程違背法定程式之具體事證，
    且均經本院於審判期日，依刑事訴訟法第164條、第165條之
    規定，踐行證據調查之法定程序，自均具有證據能力。
貳、實體事項
一、訊據被告雷麗慧固坦承有於上開期日，在「白冰冰（白雪嬅
    ）」臉書粉絲專頁直播影片留言區，以個人臉書帳號「雷麗
    慧」之名義張貼「錢貪的那麼多，經濟免疫力當然強」、「
    有錢當然可以四處旅遊啊！乾淨的錢嗎？」等文字，並在其
    個人臉書頁面張貼「白冰冰：你是最毒的謊言病毒，為了錢
    財不惜犧牲親生女兒」、「白冰冰納命來（搭配骷髏頭圖案
    之背景）」等貼文，惟矢口否認有何公然侮辱及恐嚇之犯行
    ，辯稱：伊是因為看了網路的報導，以及郭美珠寫的報導，
    加上白雪嬅時不時在電視節目上哭訴她女兒的事情，伊覺得
    白雪嬅在消費她女兒；伊認為白雪嬅因賭博案害死了女兒，
    賭博案的內幕可能有黑吃黑或其他糾紛，對方才找上她女兒
    ，伊很生氣，覺得伊被白雪嬅的形象騙了，才會張貼這些留
    言，但無恐嚇、公然侮辱的犯意云云。經查：
(一)被告於上揭時點，在「白冰冰（白雪嬅）」臉書粉絲專頁直
    播影片留言區，以個人臉書帳號「雷麗慧」之名義張貼「錢
    貪的那麼多，經濟免疫力當然強」、「有錢當然可以四處旅
    遊啊！乾淨的錢嗎？」等文字，並在其個人臉書頁面張貼「
    白冰冰：你是最毒的謊言病毒，為了錢財不惜犧牲親生女兒
    」、「白冰冰納命來（搭配骷髏頭圖案之背景）」等貼文之
    事實，為被告所不爭執，且據證人即告訴人之助理林盈君於
    警詢、偵查及本院審理中證述明確（臺灣新北地方檢察署10
    9年度偵字第17516號卷第13-14、35-37頁；本院卷第108-11
    0頁），並有「白冰冰（白雪嬅）」臉書粉絲專頁直播影片
    截圖及被告個人臉書頁面截圖在卷可稽（臺灣新北地方檢察
    署109年度偵字第17516號卷第30頁、第32-33頁），此部分
    事實，首堪認定。
(二)公然侮辱部分：
　1.按刑法第309條公然侮辱罪係對人辱罵、嘲笑、侮蔑，方法
    並無限制，不問以文字、言詞、態度、舉動方式，只需公然
    為之，而使他人在精神、心理上感受難堪或不快之虞，足以
    減損特定人之聲譽、人格及社會評價，即足當之。又所謂「
    侮辱」係以使人難堪為目的，以抽象之言語、文字、圖畫或
    動作，表示不屑輕蔑或攻擊之意思，足以貶損個人在社會上
    所保持之人格或地位之評價。
　2.查被告係於告訴人經營之粉絲專頁直播影片留言區張貼「錢
    貪的那麼多，經濟免疫力當然強」、「有錢當然可以四處旅
    遊啊！乾淨的錢嗎？」等文字，並在被告個人臉書頁面張貼
    「白冰冰：你是最毒的謊言病毒，為了錢財不惜犧牲親生女
    兒」之貼文，而粉絲專頁及粉絲專頁上之直播影片，均係一
    般不特定人均得瀏覽，此為公眾週知之事，而被告之個人臉
    書頁面係設定為公開狀態乙節，亦據被告坦認在卷（本院卷
    第113頁），且據證人林盈君於本院審理中證述明確（本院
    卷第111頁），足堪認定。從而，上開直播影片留言區及被
    告個人臉書頁面均屬不特定人得以共見共聞之公然狀態，已
    符合刑法第309條第1項之「公然」要件無訛。
　3.再者，被告以「錢貪的那麼多，經濟免疫力當然強」、「有
    錢當然可以四處旅遊啊！乾淨的錢嗎？」、「白冰冰：你是
    最毒的謊言病毒，為了錢財不惜犧牲親生女兒」等文字辱罵
    告訴人，依社會通念及一般人之認知，被告所言，顯係表示
    告訴人係透過不正當手段賺取金錢，甚而因此致女兒死亡，
    堪認係以使人難堪為目的之言語，其意義已表示不屑、輕蔑
    ，有貶抑他人人格、名譽之社會評價之意味。被告於不特定
    多數人得以共見共聞之粉絲專頁及個人臉書頁面，以上開足
    以貶抑個人社會評價之文字及情緒化之謾罵字眼辱罵告訴人
    ，顯已貶低告訴人之人格及名譽，而構成對告訴人之公然侮
    辱。
  4.被告雖以前詞置辯，惟查，被告於審理中供稱：因為伊是個
    母親，如果告訴人身為母親真的做了這些事，伊覺得很可惡
    。伊寫這些話是希望告訴人可以承認她害死女兒云云（本院
    卷第107頁），由被告上開供詞可知，被告係因閱讀網路報
    導後，不滿告訴人之作為，因此產生情緒性化反應，而欲透
    過具有人身攻擊性、貶抑性之言詞，表達其貶抑告訴人之意
    ，迫使告訴人承認上開報導之內容為真實，再佐以被告為五
    專畢業（參本院卷第15頁個人戶籍資料），具有社會歷練之
    成年人，應知悉上開用語具有貶損告訴人之人格及名譽之意
    涵，猶以上開文字辱罵告訴人，堪認被告具有公然侮辱之主
    觀犯意無訛，被告空言辯稱並無公然侮辱告訴人之意云云，
    並不足採。
(三)恐嚇危害安全部分：
　1.按刑法第305條之恐嚇罪，所稱以加害生命、身體、自由、
    名譽、財產之事，恐嚇他人者，係指以使人心生畏怖為目的
    ，而通知將加惡害之旨於被害人而言。又所謂恐嚇，指凡一
    切言語、舉動足以使人生畏怖心者均屬之，而該言語或舉動
    是否足以使他人生畏怖心，應依社會一般觀念衡量之，且僅
    以受惡害之通知者心生畏懼而有不安全之感覺為已足，不以
    發生客觀上之危害為要件。
　2.查，被告在不特定人均得瀏覽之個人臉書頁面張貼「白冰冰
    納命來（搭配骷髏頭圖案之背景）」之貼文，經網友轉知告
    訴人白雪嬅，貼文中「納命來」之用語及骷顱頭圖案之背景
    ，足使接受到訊息之一般人聯想到被告可能加害於告訴人之
    生命、身體，進而感受到生命、身體遭受威脅，並生有不安
    全感，足認該等訊息已屬惡害之通知，客觀上足使告訴人心
    生畏懼，尚難認係單純情緒性宣洩之語；而告訴人白雪嬅亦
    稱：「本人於看到被告上開貼文後，心裡感到非常害怕，還
    經常於半夜作夢夢到被告要對本人不利，每日都過得膽戰心
    驚」等語，此有告訴人所出具之刑事陳述意見狀在卷可憑（
    本院卷第65頁至第67頁），復參以證人林盈君於本院審理中
    具結所證：告訴人看到「納命來（搭配骷髏頭圖案）」就覺
    得有點害怕；告訴人看了留言後，每天晚上睡覺前都會抓著
    伊一起去檢查門鎖，有時候忘記鎖門，告訴人會很緊張催促
    伊快去鎖門；在看到留言之前，告訴人不會特別去檢查鎖門
    之情況，看了留言後，只要經過門，就會檢查有無上鎖，且
    會特別叮嚀司機開車出來時，要特別注意家附近有無可疑人
    士；且以前告訴人在開會時，伊就會去忙別的事情，但現在
    如果現場有告訴人第一次接觸的人，告訴人就會特別叮嚀要
    伊陪在旁邊，才會有安全感等語（本院卷第110-113頁），
    互核上情可知，告訴人於見聞被告上開貼文內容後，比先前
    更在意居家安全，擔心住宅因門窗未上鎖遭他人入侵，且對
    平時可能接觸之陌生人士亦更加提防，顯見告訴人確實因見
    聞被告之貼文，而心生畏懼，害怕自己之生命、身體安全遭
    他人危害。
  3.又恐嚇危害安全之犯意，本即不以被告真有加害之意為必要
    ，縱其主觀上之動機係為要求告訴人承認其害死女兒，亦無
    解於其以使告訴人畏怖之手段，張貼上開貼文之惡害通知，
    使告訴人因此心生畏懼之事實，從而，被告辯稱：伊並無恐
    嚇告訴人之意云云，顯不足採。
二、綜上，本件事證明確，被告犯行洵堪認定，應依法論科。
參、論罪科刑
一、核被告所為，係犯刑法第309條第1項之公然侮辱罪及同法第
    305 條之恐嚇危害安全罪。至公訴更正及論告意旨雖認被告
    張貼「錢貪的那麼多，經濟免疫力當然強」、「有錢當然可
    以四處旅遊啊！乾淨的錢嗎？」等文字留言，及「為了錢財
    不惜犧牲親生女兒」之貼文，均係犯刑法第310條第2項散布
    文字誹謗罪，然按刑法第310 條誹謗罪之成立，必須意圖散
    布於眾，而指摘或傳述足以毀損他人名譽之具體事實，尚僅
    抽象的公然為謾罵或嘲弄，並未指摘具體事實，則屬刑法第
    309條第1項公然侮辱罪範疇（最高法院86年度台上字第6920
    號判決意旨參照）。查被告上開留言及貼文雖影射告訴人透
    過不正手段賺取金錢且因此危害親生女兒，然並未具體指摘
    告訴人係於透過何種不正方法賺取錢財，亦未具體描述告訴
    人係如何為了錢財而犧牲自己親生女兒，應認被告上開留言
    及貼文僅屬抽象之謾罵，非誹謗罪所涉範疇，是公訴暨更正
    意旨認被告張貼上開留言及貼文係涉犯刑法第310條第2項之
    散布文字誹謗罪，容有誤會，惟因社會基本事實同一，且為
    原起訴論罪法條之範疇，被告於審理中亦就有無公然侮辱部
    分加以答辯，已保障其訴訟防禦權，爰依刑事訴訟法第300
    條之規定，變更起訴法條，附此敘明。
二、被告於109年4月10日、同年月11日、同年月12日密接之時點
    為上開犯罪行為，各行為之獨立性極為薄弱，依一般社會通
    念難以強行分開，在刑法評價上，應視為接續之一行為。是
    被告張貼數則文字留言及貼文之行為，核屬以一行為觸犯數
    罪名之想像競合犯，應依刑法第55條規定，從一重論以刑法
    第305條之恐嚇危害安全罪。
三、爰以行為人責任為基礎，審酌被告僅因得知片面資訊，在未
    經查證之情況下，即在告訴人白雪嬅所經營之「白冰冰（白
    雪嬅）」臉書粉絲專頁及被告個人臉書之頁面中，以顯不適
    當或以帶有對告訴人生命、身體惡害之文字批評、恐嚇告訴
    人，使不特定人得以上網觀覽，致告訴人感受難堪並心生畏
    懼，又被告犯後猶不思道歉悔過，法紀觀念顯屬淡薄，所為
    顯然不該；兼衡被告之犯罪手段、目的、及其並無前科之素
    行狀況（參卷附臺灣高等法院被告前案紀錄表）、五專畢業
    之智識程度（本院卷第15頁個人戶籍資料）、自述無業、小
    康家庭經濟狀況（臺灣新北地方檢察署109年度偵字第17516
    號卷第3頁調查筆錄「受詢問人欄」）等一切情狀，量處如
    主文所示之刑，並諭知易科罰金之折算標準，以資儆懲。
肆、不另為無罪諭知部分：
一、公訴暨更正意旨另以：被告於109年4月10日，在不詳地點，
    以不詳設備連結網際網路，在不特定人均得瀏覽之「白冰冰
    （白雪嬅）」臉書粉絲專頁直播影片留言區張貼「下去！跟
    你女兒一樣，死在水裡。」之文字訊息，認涉犯刑法第305
    條恐嚇危害安全罪嫌；張貼「你女兒在呼喚你了！」、「來
    呀！媽媽！」、「直接下去了啦，廢話！」、「我死的好慘
    ！」等貼文，則認涉犯刑法第310條第2項散布文字誹謗罪嫌
    云云。
二、按犯罪事實應依證據認定之，無證據不得認定犯罪事實；不
    能證明被告犯罪者應諭知無罪之判決，刑事訴訟法第154條
    第2項、第301條第1項分別定有明文。次按刑事訴訟法第161
    條第1項規定，檢察官就被告犯罪事實，應負舉證責任，並
    指出證明之方法。因此，檢察官對於起訴之犯罪事實，應負
    提出證據及說服之實質舉證責任。倘其所提出之證據，不足
    為被告有罪之積極證明，或其指出證明之方法，無從說服法
    院以形成被告有罪之心證，基於無罪推定之原則，自應為被
    告無罪判決之諭知（最高法院92年台上字第128號判決意旨
    參照）。再按刑法誹謗罪係以意圖散佈於眾，而指摘或傳述
    足以毀損他人名譽之事，為其成立要件。行為人所指摘或傳
    述之事，必須具有足以損害被指述人名譽之具體事件內容，
    始有誹謗行為可言。而行為人所指摘或傳述之事是否「足以
    毀損他人名譽」，應就被指述人之個人條件以及指摘或傳述
    內容，以一般人之社會通念為客觀之判斷。須行為人所指摘
    或傳述之具體事實，足以使被指述人在社會上所保有之人格
    及聲譽地位，因行為人之惡害性指摘或傳述，使之有受貶損
    之危險性或可能性方屬之。惟名譽究有無毀損，非單依被害
    人主觀上之感情決定之，實應依社會客觀之評價，對其人之
    真實價值是否已受貶損而決定之。
三、查被告於109年4月10日，在「白冰冰（白雪嬅）」臉書粉絲
    專頁直播影片留言區，以個人臉書帳號「雷麗慧」之名義張
    貼「下去！跟你女兒一樣，死在水裡。」、「你女兒在呼喚
    你了！」、「來呀！媽媽！」、「直接下去了啦，廢話！」
    、「我死的好慘！」等文字留言乙節，為被告所不爭執，且
    據證人林盈君於警詢、偵查及本院審理中證述明確（臺灣新
    北地方檢察署109年度偵字第17516號卷第13-14、35-37頁；
    本院卷第108-110頁），並有「白冰冰（白雪嬅）」臉書粉
    絲專頁直播影片截圖及被告個人臉書頁面截圖在卷可稽（臺
    灣新北地方檢察署109年度偵字第17516號卷第30頁、第32-3
    3頁），堪以認定。
四、惟查：　　
(一)被告所張貼「下去！跟你女兒一樣，死在水裡。」之文字訊
    息，雖用語包含「死」一字，然綜觀該訊息之文義，係在詛
    咒告訴人，希望告訴人死亡，尚不足使一般人聯想到被告將
    加害於告訴人之生命、身體，進而感受到生命、身體遭受威
    脅，並生有不安全感；且此種詛咒內容要非被告所能直接或
    間接支配之事項，縱該內容有使他人產生困惑、嫌惡、不快
    或稍許不安，然此應屬滋擾之行為，尚非對人之生命、身體
    所為之惡害通知，自難以恐嚇危害安全罪相繩。
(二)被告張貼之「你女兒在呼喚你了！」、「來呀！媽媽！」、
    「直接下去了啦，廢話！」、「我死的好慘！」等訊息，觀
    其內容均非具體指摘足以損害告訴人名譽之具體事件，且亦
    未以辱罵、嘲笑、侮蔑之方式，減損告訴人之聲譽、人格及
    社會評價，而係被告於情緒下所為詛咒告訴人之語詞，縱該
    內容有使他人產生嫌惡、不快或稍許不安，然與毀謗究屬二
    事；而論告意旨雖認：此部分貼文，應足認被告係意在向瀏
    覽該文字之大眾傳達告訴人收入來源不正當，且告訴人因錢
    財危害女兒之訊息云云，然細稽上開文字留言，並未論及告
    訴人與他人金錢糾紛，一般人閱覽被告上開留言後，實無從
    與告訴人因錢財危害女兒之產生聯想，從而難認此部分文字
    訊息，已屬具體具體指摘足以損害告訴人名譽之事，而該當
    於加重毀謗之要件。
五、綜上，公訴暨更正意旨所指被告張貼「下去！跟你女兒一樣
    ，死在水裡。」、「你女兒在呼喚你了！」、「來呀！媽媽
    ！」、「直接下去了啦，廢話！」、「我死的好慘！」等文
    字訊息之行為，尚難認該當於刑法第305條恐嚇危害安全罪
    及同法第310條第2項之散布文字誹謗罪，此部分本應為無罪
    諭知，然此部分如成立犯罪，與上揭經論罪科刑之公然侮辱
    罪罪及恐嚇危害安全罪，具有想像競合之裁判上一罪關係，
    爰不另為無罪之諭知。
據上論斷，應依刑事訴訟法第299條第1項前段，判決如主文。
本案經檢察官陳映蓁、吳欣恩提起公訴，檢察官陳宜愔到庭執行
職務
中　　華　　民　　國　　110 　年　　10　　月　　14　　日
　　　　　　  　　　刑事第四庭法  官　周霙蘭　　
以上正本證明與原本無異。
如不服本判決應於收受送達後20日內向本院提出上訴書狀，並應
敘述具體理由；其未敘述上訴理由者，應於上訴期間屆滿後20日
內向本院補提理由書(均須按他造當事人之人數附繕本) 「切勿
逕送上級法院」。
中　　華　　民　　國　　110 　年　　10　　月　　14　　日
                              書記官  洪儀君
附錄論罪法條：
中華民國刑法第305條
以加害生命、身體、自由、名譽、財產之事恐嚇他人，致生危害
於安全者，處2年以下有期徒刑、拘役或9千元以下罰金。
中華民國刑法第309條
公然侮辱人者，處拘役或9千元以下罰金。
以強暴犯前項之罪者，處1年以下有期徒刑、拘役或1萬5千元以
下罰金。
洗錢防制法第14條
有第二條各款所列洗錢行為者，處7年以下有期徒刑，併科新臺
幣5百萬元以下罰金。
前項之未遂犯罰之。
前二項情形，不得科以超過其特定犯罪所定最重本刑之刑。